臺灣高等法院花蓮分院刑事判決　　　　 99年度上訴字第282號
上　訴　人
即　被　告　謝淑惠
上列上訴人因違反毒品危害防制條例案件，不服臺灣花蓮地方法
院99年度訴字第236號中華民國99年10月14日第一審判決（起訴
案號：臺灣花蓮地方法院檢察署98年度偵字第3309、3827、4358
號、99年度偵字第2621號），提起上訴，本院判決如下：
    主  文
上訴駁回。
    理  由
一、依刑事訴訟法第350條、第361條、第362條、第367條規定，
    不服地方法院之第一審判決而上訴者，須提出上訴書狀，並
    應敘述具體理由，為上訴必備之程式；其所提出之上訴書狀
    並未敘述上訴理由，或僅曾以言詞陳述上訴理由者，均應於
    上訴期間屆滿後20日內補提理由書於第一審法院。第一審法
    院經形式審查，認逾期未補提上訴理由者，應定期間先命補
    正；逾期未補正者，為上訴不合法律上之程式，應以裁定駁
    回。倘已提出上訴理由，但所提非屬具體理由者，則由第二
    審法院以上訴不合法律上之程式，判決駁回。而所謂具體理
    由，必係依據卷內既有訴訟資料或提出新事證，指摘或表明
    第一審判決有何採證認事、用法或量刑等足以影響判決本旨
    之不當或違法，而構成應予撤銷之具體事由，始克當之（例
    如：依憑證據法則具體指出所採證據何以不具證據能力，或
    依憑卷證資料，明確指出所為證據證明力之判斷如何違背經
    驗、論理法則）；倘僅泛言原判決認定事實錯誤、違背法令
    、量刑失之過重或輕縱，而未依上揭意旨指出具體事由，或
    形式上雖已指出具體事由，然該事由縱使屬實，亦不足以認
    為原判決有何不當或違法者（例如：對不具有調查必要性之
    證據，法院未依聲請調查亦未說明理由，或援用證據不當，
    但除去該證據仍應為同一事實之認定），皆難謂係具體理由
    ，俾與第二審上訴制度在請求第二審法院撤銷、變更第一審
    不當或違法之判決，以實現個案救濟之立法目的相契合，並
    節制濫行上訴（最高法院著有97年度台上字第892號判決可
    參）。
二、本件上訴人即被告謝淑惠不服原審判決，於99年10月27日合
    法提起上訴，形式上雖提出上訴理由書狀敘述上訴理由，惟
    其理由係以：上訴人與同案被告黃振義僅係朋友關係，並非
    原判決所載之同居關係，且2人間並無犯意聯絡、行為分擔
    ，亦無謀利之動機，應僅構成幫助犯。又上訴人到案後業已
    坦承犯罪事實，將全案犯罪情節做詳細供述，深有悔意，犯
    後態度良好，請求從輕量刑，並依毒品危害防制條例第17條
    第2項規定減輕其刑；且上訴人犯罪情狀顯可憫恕，爰請求
    依刑法第59條酌減其刑。上訴人家中尚有三名幼童，且其中
    之三歲孩童患有中度混合性肢體障礙，請斟酌此情，再減輕
    其刑云云。
三、駁回上訴之理由：
  1.按刑法第28條所規定之正犯與從犯之區別，兼以主觀之犯意
    及客觀之犯行為標準；而刑法上之幫助犯，固以幫助他人犯
    罪之意思而參與犯罪構成要件以外之行為為要件。惟所謂以
    幫助他人犯罪之意思而參與者，指其參與之原因，僅在助成
    他人犯罪之實現者而言，倘以合同之意思而參加犯罪，即係
    以自己犯罪之意思而參與，縱其所參與者為犯罪構成要件以
    外之行為，仍屬共同正犯。又所謂參與犯罪構成要件以外之
    行為者，指其所參與者非直接構成某種犯罪事實之內容，而
    僅係助成其犯罪事實實現之行為之謂，苟已參與構成某種犯
    罪事實之一部，即屬分擔實施犯罪之行為，雖僅以幫助他人
    犯罪之意思而參與，亦屬共同正犯（最高法院95年台上字第
    4753號判決要旨參照）。
  2.本件上訴人與同案被告黃振義於98年7月6日凌晨5時許，由
    曾志明撥打同案被告黃振義使用之行動電話聯絡後，由黃振
    義於同日開車搭載上訴人一同至花蓮縣花蓮市○○路之全民
    賣場附近，以新臺幣（下同）2500元之代價，出售第一級毒
    品海洛因1包（重約8分之1錢）予曾志明，並由上訴人將出
    售之海洛因1包交付予曾志明，曾志明則將2500元交予上訴
    人之事實，業據上訴人於檢察官偵查中及原審審理時坦承不
    諱（98年度偵字第4358號卷第135頁、原審卷第51頁），核
    與證人曾志明於警詢時及偵查中具結之證詞（參警卷第62頁
    、98年度偵字第3827號第90頁）及監聽譯文內容（98年度他
    聲字第33號卷第41頁）相符，足認上訴人確有於前揭時地與
    同案被告黃振義共同販賣第一級毒品海洛因之事實無訛。而
    上訴人將第一級毒品海洛因交付曾志明且收取價金，乃屬販
    賣第一級毒品之構成要件行為，縱上訴人抗辯其並無販賣謀
    利意圖云云，仍不影響其成立販賣第一級毒品罪共同正犯之
    認定，上訴意旨謂其僅有幫助販賣之意思云云，尚非可採。
  3.上訴人雖以其尚有幼兒待其扶養，且與同案被告黃振義乃朋
    友關係，並非同居；其於偵查及審理時均坦承犯行，情堪憫
    恕，請求依毒品危害防制條例第17條第2項及刑法第59條減
    輕其刑，並從輕量刑云云。然查，上訴人於99年5月31日偵
    訊中供稱：我與黃振義之前有一段時間同居，我與黃振義在
    一起時，他有在販賣毒品，黃振義有時候會開車帶我一起過
    去交易等情（98年度偵字第4358號卷第134頁），原審因而
    認定上訴人與黃振義為同居關係，並非無據；而上訴人雖翻
    異前詞，改稱其與黃振義非同居關係云云，縱認屬實，亦不
    足以影響上訴人共同販賣第一級毒品海洛因犯行之認定。又
    原審業已敘明依毒品危害防制條例第17條第2項及刑法第59
    條之規定，就被告販賣第一級毒品罪減輕其刑（原判決第4
    頁起），上訴意旨猶請求依上開規定減輕其刑云云，顯有誤
    會。
  4.至於原審判決認毒品危害防制條例第4條第1項及第17條第2
    項規定雖於98年5月20日修正公布，但依同條例第36條之規
    定，應於公布後6個月施行，因認上訴人行為後上開修正條
    文始施行，並依刑法第2條第1項之規定比較新舊法後，認修
    正後之上開條文規定對上訴人較有利，故適用修正後之毒品
    危害防制條例第4條第1項及第17條第2項規定論處。惟不論
    上開修正條文應於公布後3日生效或公布後6個月生效並比較
    新舊法之適用，上開條文於原審判決時均已生效力，上訴人
    之犯行依法仍應依98年5月20日修正公布之毒品危害防制條
    例第4條第1項及第17條第2條規定論罪科刑，對於判決之結
    果亦不生影響，併此敘明。
  5.從而，原判決審酌上訴人為累犯，其有多次施用毒品前科，
    素行不佳，為貪圖免費施用毒品之利益，而與同案被告黃振
    義同居，所參與販毒情節較輕，販毒所獲之不法利益僅有25
    00元，既上訴人犯後坦承犯行之態度等一切情狀，量處上訴
    人有期徒刑8年及為相關沒收之諭知，所為量刑並無違法或
    不當之處，上訴人復未提出任何新事證，指摘或表明原審判
    決有何量刑失出失入，或其他足以影響判決本旨之不當或違
    法而構成應予撤銷之具體事由，故依前開最高法院判決意旨
    ，上訴人前揭上訴理由自非屬上訴之具體理由，揆諸上開說
    明，本件上訴不合法律上之程式，且無從命補正，應予駁回
    ，並不經言詞辯論為之。
四、依刑事訴訟法第367條前段、第372條，判決如主文。
中    華    民    國   100    年    3     月    31    日
                  刑事庭審判長法  官  何方興
                              法  官  陳秋錦
                              法  官  林碧玲
以上正本證明與原本無異。
如不服本判決，應於收受送達後10日內向本院提出上訴書狀，其
未敘述理由者，並得於提起上訴狀後10日內向本院補提理由書（
均須按他造當事人之人數附繕本）「切勿逕送上級法院」。
中    華    民    國   100    年    3     月    31    日
                              書記官  李閔華